最高法院民事判決　　　　　　　　　　　　　　　九十三年度台上字第一二五六號
　　上　訴　人　仲幸電子股份有限公司
　　法定代理人　林　貞
　　訴訟代理人　王家鈺律師
　　　　　　　　邱文男律師
　　被 上訴 人　勝華科技股份有限公司
　　法定代理人　黃顯雄
右當事人間請求給付貨款事件，上訴人對於中華民國九十一年十月三十日台灣高等法
院高雄分院第二審判決（九十年度上字第三六六號），提起上訴，本院判決如下：
    主  文
原判決除假執行部分外廢棄，發回台灣高等法院高雄分院。
    理  由
原審維持第一審所為命上訴人給付被上訴人新台幣（下同）三百零三萬六千五百二十
元本息之判決，駁回上訴人之上訴。無非以：上訴人於民國八十九年三月一日、四月
六日以及五月八日先後向被上訴人訂購ＬＣＤ模組共十三萬件，約定交貨之日期分別
為八十九年五月三十一日、七月六日及八月三十日，被上訴人先後於八十九年七月三
十一日出貨五千六百件、同年八月十六日出貨五千六百件、同年十月六日出貨二千件
、同年十一月十五日出貨一千件、九十年一月八日出貨五千件、九十年二月二十二日
出貨一萬八千四百四十五件，合計三萬七千六百四十五件，上訴人就此部分，業已付
清貨款等情，為兩造所不爭，並有訂貨單可憑。嗣上訴人因下游廠商訂單減縮，未達
其向被上訴人訂購之數量，乃要求刪單；被上訴人則表示如要刪單，上訴人須負擔材
料費用，如不刪單，可依照上訴人公司排程延期或分批出貨，嗣兩造另行約定交付貨
物之日期及數量，已據證人即被上訴人承辦職員潘仁傑（已離職）證述明確，且與兩
造不爭之被上訴人實際出貨日期、數量（八十九年十一月十五日前）相近，而九十年
一月八日、九十年二月二十二日之出貨數量，與上訴人於九十年一月五日傳真約定之
出貨數量，亦屬一致，有上訴人傳真函可證。該款項既已支付，顯見被上訴人已依雙
方約定出貨，而上訴人就被上訴人另遲延出貨，並未能舉證證明，則其以被上訴人遲
延給付，對其並無利益為由，行使契約解除權，自屬無據。訴外人仲修司及上訴人公
司採購主任黃秀金代表上訴人，於八十九年十二月二十二日與被上訴人在高雄市晶華
酒店協商處理已下訂單而未出貨部分帳款問題，經確認被上訴人就買賣契約庫存已生
產之成品、半成品之價值，其中成品之數量為二萬三千四百四十五件、價格一百六十
八萬八千零四十元；ＬＣＤ、半成品、Ｈ／Ｓ等總值一百五十七萬九千一百九十一元
，ＩＣ庫存七萬二千三百二十四片，價值一百四十五萬七千三百二十九元，並約定上
訴人於同年十二月二十八日前回覆如何分期支付，嗣仲修司於九十年一月五日傳真回
覆出貨付款期限，有仲修司、黃秀金、潘仁傑（被上訴人代表）簽名之協調紀錄、仲
修司九十年一月五日傳真函可稽。證人潘仁傑證稱：該協調紀錄是當場的會議紀錄，
雙方都有簽名，仲修司答應在十二月二十八日回覆，九十年一月五日傳真函是回覆之
內容；對於完成品部分，對方保證會把貨出完並付款，半成品及原料部分也答應賠償
，以成本價買過去，當時仲修司及黃秀金均未表示仲修司已離開公司云云，查上開往
來傳真文件，其表頭均為CENTRAL INDUSTRY CO. LTD（即仲幸電子股份有限公司）、
傳真號碼係上訴人公司0000000號，而本件買賣不論係黃秀金或仲修司發信，
甚或上訴人所指解僱仲修司前後之發信與被上訴人，均係使用前開上訴人公司傳真，
堪認仲修司及黃秀金確係代表上訴人與被上訴人協商成立和解，該協調紀錄暨傳真函
內容為真正。又上訴人之訂購單均由黃秀金具名，或另加上其副董事長具名，此訂購
樣態，與兩造八十九年十二月二十二日協商後之九十年一至三月間上訴人訂購其他Ｌ
ＣＤ模組，並無不同，有各該訂購單傳真存卷可式。尤見黃秀金就本件系爭買賣，並
非無處理權限。仲修司於九十年一月五日傳真被上訴人，就雙方關於系爭買賣先前確
認之成品數量，約定分二次由被上訴人於九十年一月八日及二月八日各出貨五千件及
一萬八千四百四十五件，上訴人則於二次出貨後付款各為美金一萬一千六百二十五元
及美金四萬二千八百八十四元；半成品部分，約定上訴人就ＬＣＤ、半成品、Ｈ／Ｓ
部分，於同年四月底前付款一百五十七萬九千一百九十一元，就ＩＣ部分，於同年五
月底前付款一百四十五萬七千三百二十九元。上訴人就成品部分，既已於九十年一月
八日、同年二月二十二日受領被上訴人之出貨，並為付款，此與被上訴人提出之協商
紀錄及仲修司之傳真內容均相符合，顯見上訴人已認可仲修司與被上訴人間成立之協
議，縱仲修司不再任上訴人公司總經理職務，應認其受上訴人之授權代理與被上訴人
成立和解，就約定半成品之部分，由上訴人以成本價買受，以為賠償，上訴人自應依
該和解契約履行。惟因契約互負債務者，於他方當事人未為對待給付前，得拒絕自己
之給付；但自己有先為給付之義務者，不在此限，民法第二百六十四條第一項規定甚
明。就系爭買賣庫存半成品及原料部分，兩造固成立和解，上訴人同意以成本價買受
，以為賠償，然觀上訴人九十年一月五日之傳真函，就成品部分，業已約定出貨及付
款期限，就半成品及原料部分，則僅約定付款期限而未約定交貨日期，參以兩造就半
成品價款之約定，既為賠償被上訴人之損失，上訴人並自認其於八十九年七月六日曾
傳真回覆被上訴人，表示如果刪單，願負擔材料費。該材料及半成品對上訴人並無作
用，及上訴人迄未曾通知被上訴人交付該等半成品等情，足認半成品之交付，固與該
部分之貨款有對待給付關係，但上訴人就此款項有依限於九十年四月底、五月底先為
給付價金之義務。從而上訴人為同時履行之抗辯，主張於被上訴人交付貨物之同時，
始應付款，洵屬無據。被上訴人得依兩造和解契約請求上訴人未付之半成品價金三百
零三萬六千五百二十元本息等詞，為其判斷之基礎。
惟按雙務契約當事人之一方，於他方所負債務已屆清償期，應為給付而未給付時，即
得請求其給付，他方當事人如享有同時履行抗辯權，並行使此抗辯權，即能免遲延責
任。又被告就原告請求履行因雙務契約所負之債務，在裁判上援用民法第二百六十四
條之抗辯權時，原告如不能證明自己已為對待給付或已提出對待給付，法院應為原告
提出對待給付時，被告即向原告為給付之判決，不得僅命被告為給付，而置原告之對
待給付於不顧。其次，買賣為雙務契約，物之出賣人依民法第三百四十八條第一項之
規定，負有使買受人取得該物所有權之義務。動產所有權之移轉，應以交付為之，為
民法第七百六十一條之所明定，動產之出賣人對於買受人，自有交付動產以移轉所有
權於買受人之義務；買受人對於出賣人，則有交付約定價金之義務。此互負之義務，
有對價關係。關於買賣價金之交付時期，倘法律另有規定或當事人訂有確定期限或交
付地另有習慣者，則或從其規定，或從其訂定，或從習慣；如無上述之情形，則交付
價金，應與交付標的物同時為之。若當事人間僅就交付標的物定有期限，而未定交付
價金之期限者，則該交付標的物之期限即推定為交付價金之期限，此觀民法第三百六
十九條及第三百七十條之規定自明。如當事人間未定交付價金之期限，亦未定交付標
的物之期限，又無其他法律規定或習慣可資依據者，則依民法第三百十五條之規定，
出賣人得隨時請求買受人交付價金，買受人亦得隨時交付價金。惟當事人間僅約定交
付價金之期限，而交付標的物之期限並未約定之情形，應於何時交付標的物，法律並
未另有規定；倘無習慣可資憑依時，即應依民法第三百十五條規定，亦即，除依債之
性質或其他情形得以決定清償期外，債權人得隨時請求清償，債務人亦得隨時清償，
不能謂此情形係買受人有先為給付價金之義務。查，兩造成立和解，就成品部分，業
已約定出貨及付款期限，就半成品及原料部分，則只約定付款期限而未約定交貨日期
，且如原判決附表所示半成品之交付，與此部分貨款有對待給付之關係，為原審確定
之事實。而觀上訴人九十年一月五日之傳真函內容，除前開部分外，上訴人更且向被
上訴人查詢關於ＬＣＤ及半成品具體之有效期限（見原審卷第七九頁），證人潘仁傑
亦證稱：上訴人保證會把貨出完並付款，就半成品及原料部分也答應賠償，以成本價
買過去，但是沒有說到半成品要不要出貨，如果上訴人要求出貨，我們就會給他們云
云（見原審卷第二一四頁）。若此，關於半成品部分，兩造雖未約定交付期限，然上
訴人似得隨時請求被上訴人交付。果爾，可否以半成品買賣價款之和解約定，係賠償
被上訴人損失之動機，或以該半成品對上訴人無作用，或以上訴人未通知被上訴人交
付半成品為由，即認上訴人有先為給付價金之義務？不無研求之餘地。原審見未及此
，徒以上開理由遽為不利於上訴人之論斷，於法殊有未合。上訴論旨，指摘原判決不
當，求予廢棄，非無理由。
據上論結，本件上訴為有理由。依民事訴訟法第四百七十七條第一項、第四百七十八
條第二項，判決如主文。
中　　　華　　　民　　　國　　九十三　　年　　　六　　　月　　二十五　　日
                              最高法院民事第六庭
                                  審判長法官  吳　正　一
                                        法官  劉　福　來
                                        法官  鄭　玉　山
                                        法官  黃　義　豐
                                        法官  許　澍　林
      右正本證明與原本無異
                                              書  記  官
中　　　華　　　民　　　國　　九十三　　年　　　七　　　月　　 十三 　　日
                                                                       Ｒ
